【裁判字號】    95,簡上,182
【裁判日期】    950526
【裁判案由】    偽證等
【裁判全文】
臺灣臺中地方法院刑事判決             95年度簡上字第182號
上  訴  人  臺灣臺中地方法院檢察署檢察官
被      告  甲○○
上列上訴人因被告偽證案件，不服本院九十五年度簡字第一三號
中華民國九十五年二月八日第一審簡易判決（原起訴案號：臺灣
臺中地方法院檢察署九十四年度偵字第一七二八六號），提起上
訴，本院管轄第二審之合議庭判決如下：
    主    文
上訴駁回。
    犯罪事實及理由
一、本案經本院合議庭審理結果，認第一審簡易判決認事用法及
    量刑均無不當，應予維持，並引用第一審判決書記載之犯罪
    事實、證據及理由（如附件）。
二、上訴人即臺灣臺中地方法院檢察署檢察官上訴意旨略以：(一)
    有罪之判決書，依刑事訴訟法第三百十條第五款規定，應記
    載緩刑之理由。原判決未於理由內說明何以本案以暫不執行
    為適當，僅引用刑法第七十四條第一款（上訴書誤載為第七
    十四條第一項第一款），參照上開法律規定及最高法院五十
    三年台上字第一八八九號判例意旨，已屬判決不載理由之當
    然違背法令。(二)本件被告甲○○於偵查中經檢察官多次勸誡
    另案被告李守仁所涉傷害案件犯罪情節輕於偽證罪名，且該
    案與被告甲○○無利害關係，當照實陳述，並告以其證言如
    何與常理不符，並於證人許文忠證述當時之情節後，再給予
    被告甲○○機會更正其證言，然被告甲○○均置若罔聞，猶
    為不實之證言，其惡性至為灼然，何來理由認被告甲○○有
    暫不執行為適當之情形。被告甲○○懷抱僥倖心理視是否經
    檢察官起訴而決定是否坦承犯行，並非基於悔悟之心而於審
    判中自白，若僅因被告甲○○自白即認以暫不執行為適當，
    顯然違反法律授權之目的。(三)被告甲○○所犯係偽證罪，法
    定刑為七年以下有期徒刑之罪，所保護之法益乃刑事司法之
    正確性，是本案被告甲○○犯罪情節輕重之判斷應以其所為
    對司法制度之侵害程度為斷，並非以另案被告李守仁所犯傷
    害罪之情節為斷。而李守仁所涉傷害案件，若非有值勤保全
    人員許文忠（上訴書誤載為李文忠勇）及其他住戶勇於出庭
    作證，該案無法水落石出，除被害人丁桂芳所受傷害無由獲
    得正義外，丁桂芳更可能因李守仁之指控而受司法追訴之危
    險，被告甲○○對於司法法益侵害之情節顯非輕微，縱依刑
    法第一百七十二條規定減輕其刑，惟原審量處有期徒刑三月
    ，違背法律情感，亦違反比例原則。且原判決已引用刑法第
    一百七十二條規定作為減輕被告甲○○刑責之理由，當不可
    再次做為認定被告甲○○以暫不執行為適當之理由，否則即
    屬重複評價，是原判決有重複評價之適用法則不當，濫用裁
    量權之當然違背法令等語。
三、惟：
  (一)按有罪之判決書，應於理由內記載緩刑者其理由，刑事訴訟
    法第三百十條第五款固有明文，惟該規定於立法體系上係編
    排於刑事訴訟法第二編第一審第一章公訴第三節審判中，而
    非規定於刑事訴訟法總則編內，足見僅在法院依通常程序所
    為被告有罪之第一審判決，以及設有準用明文（刑事訴訟法
    第三百六十四條、第三百八十七條）即法院依通常程序所為
    被告有罪之第二審、第三審判決，有上開規定之適用。至於
    第一審法院逕以簡易判決處刑判決被告有罪之判決，依刑事
    訴訟法第四百五十四條規定，只須記載同法第五十一條第一
    項事項（即受裁判人之姓名、性別、年齡、住所等年籍資料
    ，檢察官或自訴人並代理人、辯護人之姓名），犯罪事實及
    證據名稱，應適用之法條，第三百零九條各款所列事項（即
    主文應記載事項），自簡易判決送達之日起十日內，得提起
    上訴之曉示。若法院認定之犯罪事實、證據及應適用之法條
    與檢察官聲請簡易判決處刑書或起訴書之記載相同者，並得
    引用之。換言之，第一審法院逕以簡易判決處刑判決被告有
    罪之判決，法律並未要求須於理由內記載刑事訴訟法第三百
    十條各款事項，若未記載，亦無違背法令可言。本件被告甲
    ○○經檢察官起訴後，於法院準備程序時自白犯罪，承辦之
    合議庭認為宜以簡易判決處刑，而裁定由受命法官獨任逕以
    簡易判決處刑，判處被告有期徒刑三月，緩刑二年，原判決
    既已於理由欄三載明本件應適用之法條包括刑法第七十四條
    第一款關於緩刑之規定，縱未於理由內記載被告甲○○合於
    緩刑條件及如何以暫不執行為適當之理由，揆諸前開說明，
    亦於法無違。檢察官上訴意旨認此部分構成判決不載理由之
    當然違背法令，尚非有據。
  (二)有關檢察官上訴意旨所指原判決量刑過輕及宣告緩刑不當部
    分：按量刑輕重，及是否諭知緩刑，乃屬事實審法院得依職
    權自由裁量之事項，苟量刑已斟酌刑法第五十七條各款所列
    情狀而未逾越法定刑度，緩刑之宣告具備刑法第七十四條所
    定要件及有可認為以暫不執行刑罰為適當之情形，即不得遽
    指為違法（最高法院七十二年台上字第六六九六號判例意旨
    參照）。查本件被告甲○○所犯為刑法第一百六十八條之偽
    證罪，其法定刑為七年以下有期徒刑，且因被告甲○○於其
    所虛偽陳述之案件裁判確定前自白，依同法第一百七十二條
    規定，應減輕或免除其刑（依法條規定係必須減輕或免除其
    刑，而非得減輕或免除其刑），參諸刑法第三十二條第三款
    「有期徒刑：二月以上，十五年以下。但遇有加減時，得減
    至二月未滿，或加至二十年」之規定，原審本得於免刑、有
    期徒刑二月未滿至七年未滿間依其職權自由裁量。而本件被
    告甲○○係於李守仁傷害案件為偽證，其偽證之方式係佯稱
    未見到李守仁與丁桂芳發生肢體衝突之過程，而隱匿李守仁
    部分之傷害犯行，相較於證人與被告勾串而刻意捏造不實陳
    述之偽證方式，其行為惡性較輕，且於本院準備程序時自白
    犯行，堪認其犯後態度尚佳，併參以李守仁所犯傷害罪，業
    經原審判處拘役五十五日，如易科罰金以三百元折算一日，
    此部分檢察官及李守仁均未提起上訴而告確定。又因被告甲
    ○○前無任何犯罪紀錄，有卷附臺灣高等法院被告前案紀錄
    表可憑，其初犯本罪，且係基於維持社區和諧之目的始隱匿
    社區主委李守仁與住戶丁桂芳間發生肢體衝突之經過，而非
    為個人私利犯罪，事後自白犯罪，經此偵審程序及刑之宣告
    ，應知所警惕而無再犯之虞，並無非令被告甲○○入監服刑
    否則不能彰顯刑罰矯治及預防犯罪功能之情形，綜合各情，
    所宣告之刑以暫不執行為適當。原審因此就被告甲○○所犯
    偽證罪量處有期徒刑三月，並諭知緩刑二年，既未逾越法定
    之刑度，又非濫用其自由裁量之權限，自難指為違法。至於
    檢察官上訴意旨所指原判決違反禁止重複評價原則之問題，
    按刑法上之禁止重複評價，係指對於被告之同一行為，禁止
    科以雙重不利評價之原則，該原則與禁止類推適用原則，同
    屬行為人之保護規範，依學者通說見解，若雙重評價或類推
    適用有利於行為人時，即不禁止雙重評價或類推適用，而屬
    禁止雙重評價或禁止類推適用原則之例外，此由刑法第五十
    七條已將犯罪之動機、犯罪之目的、犯人之品行、犯罪後之
    態度等，列入科刑應注意事項，復於法院加強緩刑宣告實施
    要點第二點，將上開事由重複列為宜宣告緩刑之情形，例如
    其中第一款初犯，即與犯人之品行有關；第三款激於義憤而
    犯罪，即與犯罪之動機有關；第四款非為私利犯罪，即與犯
    罪之目的有關；第五款自首或自白犯罪，且態度誠懇或因而
    查獲其他共犯或重要物證、第六款犯罪後因向被害人或其家
    屬道歉、出具悔過書或給付合理賠償，經被害人或其家屬表
    示宥恕，即與犯罪後之態度有關。尤有甚者，刑法第二百七
    十三條、第二百七十九條針對義憤殺人罪、義憤傷害罪，本
    已設有相較於普通殺人罪、普通殺害罪為輕之法定刑，而激
    於義憤犯罪，法律並未禁止法院得於量刑時參酌行為人之犯
    罪動機而予以從輕量刑及宣告緩刑，益證我國刑法實務上對
    於行為人有利之事項，並不禁止雙重評價，是檢察官上訴意
    旨指摘原判決已以被告甲○○自白做為減輕其刑責之理由，
    當不可再次做為以暫不執行為適當之理由，亦屬無據。
四、綜上所述，原審認事用法及量刑均稱妥適，檢察官持前詞提
    起上訴，為無理由，應予駁回。
據上論斷，依刑事訴訟法第四百五十五條之一第一項、第三項、
第三百七十三條、第三百六十八條，判決如主文。
中    華    民    國    95    年    5     月    26    日
                  刑事第十二庭  審判長法  官  王鏗普
                                      法  官  莊深淵
                                      法  官  羅智文
上正本證明與原本無異。
本件不得上訴。
                                      書記官  孫立文
中    華    民    國    95    年    5     月    26    日
附錄本案論罪科刑法條
中華民國刑法第一百六十八條
於執行審判職務之公署審判時或於檢查官偵查時，證人、鑑定人
、通譯於案情有重要關係之事項，供前或供後具結，而為虛偽陳
述者，處七年以下有期徒刑。


司法院資訊處製作；財團法人民間司法改革基金會備份。
